【裁判字號】    99,台上,7853
【裁判日期】    991216
【裁判案由】    強盜等罪
【裁判全文】
最高法院刑事判決            九十九年度台上字第七八五三號
上  訴  人  巫思緯
選任辯護人  楊正評律師
上  訴  人  陳少弘原姓名陳冠.
選任辯護人  林心榆律師
上  訴  人  鍾明峰
選任辯護人  廖修三律師
            張藝懷律師
上列上訴人等因強盜等罪案件，不服台灣高等法院中華民國九十
九年八月二十六日第二審判決（九十九年度上訴字第一二０四號
，起訴案號：台灣士林地方法院檢察署九十八年度偵字第九四八
九號），提起上訴，本院判決如下：
    主  文
上訴駁回。
    理  由
一加重強盜罪部分：
按刑事訴訟法第三百七十七條規定，上訴於第三審法院，非以判
決違背法令為理由，不得為之。是提起第三審上訴，應以原判決
違背法令為理由，係屬法定要件，如果上訴理由書狀並未依據卷
內訴訟資料，具體指摘原判決不適用何種法則或如何適用不當，
或所指摘原判決違法情事，顯與法律規定得為第三審上訴理由之
違法情形，不相適合時，均應認其上訴為不合法律上之程式，予
以駁回。本件原判決維持第一審分別論處上訴人巫思緯、陳少弘
（原姓名陳冠達）、鍾明峰共同意圖為自己不法之所有，結夥三
人以上，以強暴、脅迫至使不能抗拒，而取他人之物及使其交付
各罪刑（巫思緯處有期徒刑七年六月，陳少弘處有期徒刑七年二
月，鍾明峰處有期徒刑七年四月；均併為相關從刑之諭知）之判
決，駁回上訴人等此部分在第二審之上訴，已詳敘其所憑之證據
及其得心證之理由。從形式上觀察，原判決並無足以影響判決結
果之違法情形存在。巫思緯上訴意旨略以：(一)若上訴人等係基於
共同強盜之犯意，何以分配之金額並不相當？且以上訴人等長年
之交情，縱使巫思緯邀約陳少弘、鍾明峰前往時，未提出任何憑
證或簽單，能否憑此即認為巫思緯所稱邀請其餘二人前往討債之
辯解即不可採？原審未予究明，逕論上訴人等以加重強盜罪，自
有判決理由不備之違法。(二)蔡連容雖指稱遭上訴人等恫嚇索取跑
路費，然無其他證據足供佐證，而第一審勘驗蔡連容住處屋內監
視器錄影光碟結果，並無錄音，而錄影畫面僅見陳少弘等與蔡連
容對談、以槍枝指向蔡連容，且蔡連容尚能左右閃躲，原判決認
定上訴人等向蔡連容施以脅迫，亦有理由不備之違誤。陳少弘上
訴意旨則以：(一)上訴人等前後二日前往蔡連容所經營之報攤，究
竟係基於強盜或追債之意圖為之，與所犯罪名至有關聯，非無斟
酌之必要，原判決徒憑蔡連容前後不一之說詞，認定上訴人等犯
強盜罪，自非合法。(二)巫思緯於第一審始坦承欺騙陳少弘及鍾明
峰稱其中彩金，且陳少弘與鍾明峰於警詢、偵、審程序均一致供
稱僅知與巫思緯前往討債，原判決僅以巫思緯係迴護之詞，否定
巫思緯始終一致之陳述，自與證據法則有違，並有理由不備之違
法。鍾明峰上訴意旨略謂：(一)巫思緯於原審供承鍾明峰未參與偽
造六合彩簽單，並稱因怕陳少弘、鍾明峰不一同前往，始誑稱簽
中彩金，且鍾明峰至偵查中警察借提時始知並無簽中彩金之事，
足見巫思緯係為取信於鍾明峰等人始捏造中獎之事，原判決未說
明巫思緯上揭陳述如何不可採，逕為不利鍾明峰之認定，自有理
由不備之違法。(二)蔡連容於第一審證稱伊於巫思緯將鐵門拉下時
故意大叫並未欠債，希望鄰人聽到後報警，足徵當時蔡連容猶能
反抗而尚有自由意思，且於上訴人等拉起鐵捲門讓女性客人進入
店內購買報紙時，蔡連容亦有求助之機會，原判決未審酌上訴人
等曾拉起鐵捲門讓客人進入購買報紙之事實，自有證據調查未盡
及理由不備之違誤。(三)鍾明峰配合員警偵查，對案件釐清之助力
較大、所得之金額最少，原判決量刑反較陳少弘為重，難謂適法
各云云。按事實之認定、證據之取捨與證據之證明力如何，均屬
事實審法院得裁量、判斷之職權，苟其此項裁量、判斷，並不悖
乎通常一般人日常生活經驗之定則或理則上當然存在之法則，又
已於判決內論敘其何以作此判斷之心證理由者，即不得任意指為
違法，而資為第三審上訴之適法理由。經查，原判決依憑證人蔡
連容、巫思緯、陳少弘、鍾明峰、葉景林分別於偵查、第一審之
證言，及上訴人等在警詢、偵查所為不利於己部分之供詞，暨第
一審勘驗蔡連容住處與鄰近廟宇之民國九十八年七月一日監視錄
影光碟內容之結果、翻拍照片、六合彩簽單等證據，資以認定上
訴人等有原判決所記載強盜財物之犯罪事實。對於上訴人等在原
審均矢口否認有任何結夥強盜之犯行，巫思緯辯稱：陳少弘、鍾
明峰不知伊要向蔡連容強盜財物，自不構成結夥三人以上之加重
強盜罪，陳少弘、鍾明峰所辯：伊等經巫思緯告知蔡連容積欠六
合彩彩金未償，誤信為真，始陪同前往追討賭債，實不知為強盜
，因巫思緯表示有參與簽賭，未加懷疑而受領追討賭債之工錢各
等語。如何與事實不符，俱非可採，並已依憑卷內證據，逐一指
駁論述。且敘明：證人即鍾明峰之母陳麗雪在原審雖證稱伊未向
蔡連容表示鍾明峰等人不會簽賭六合彩，案發當晚曾來電話詢問
如何簽賭云云，尚難憑為有利於上訴人等之認定；巫思緯固於第
一審、原審分別證稱伊佯以六合彩組頭欠錢為由，邀約陳少弘、
鍾明峰前往蔡連容經營之報紙店內，陳少弘、鍾明峰於檢察官訊
問之前，均不知係伊杜撰，伊請陳少弘、鍾明峰一同前往收帳，
所收款項則分紅予陳少弘等人，九十八年七月一日未向蔡連弘索
取跑路費；葉景林於第一審證稱上訴人等搭乘計程車，途中曾談
及組頭簽中要給錢，但詳細內容不清楚。如何均難作為有利上訴
人認定之依據等旨綦詳。核原判決就證據取捨與證據證明力之判
斷，俱未悖於通常一般之人日常生活經驗之定則或論理法則，所
為論述及說明，亦無理由不備、不適用法則或適用法則不當等違
法情形存在，自不得任意指摘其為違法。巫思緯、陳少弘上訴意
旨及鍾明峰上訴意旨(一)(二)置原判決所為之明白論斷於不顧，猶執
已為原審指駁之陳詞爭辯，及對原審取捨證據與判斷證據證明力
之職權行使，重為事實上之爭執並指摘原判決違法，難認係適法
之第三審上訴理由。又刑之量定，為求個案裁判之妥當性，法律
賦予法院裁量之權。刑法上之正犯，應就全部犯罪結果負其責任
，係基於共同犯罪行為，應由正犯各負全部責任之理論，然於科
刑時，則應分別以行為人之責任為基礎並審酌刑法第五十七條所
列各款情狀，分別情節，為各被告量刑輕重之標準，正犯間非必
須科以同一之刑。原審本於事實審法院職權，綜合前揭各項證據
資料，認定鍾明峰犯結夥三人以上強盜罪已經證明，並詳敘第一
審以鍾明峰之責任為基礎並審酌刑法第五十七條所規定等情狀後
，就鍾明峰所為有期徒刑之諭知，尚稱妥適，而予維持，洵無違
誤。鍾明峰上訴意旨(三)以個人之見解指摘原判決關於量刑部分違
法，殊非合法之第三審上訴理由。至上訴人等關於結夥三人以上
強盜部分之其餘上訴意旨，或係就原審採證認事職權之適法行使
及原判決已說明事項，任意指摘為違法，或執與構成要件無涉之
枝節事項，重為事實之爭執，均難謂為適法之第三審上訴理由。
衡以上述之說明，應認其等此部分之上訴違背法律上之程式，均
予以駁回。
二恐嚇取財罪部分：
按刑事訴訟法第三百七十六條所列各罪之案件，經第二審判決者
，不得上訴於第三審法院，為該法條所明定。又上訴得對於判決
之一部為之，未聲明為一部者，視為全部上訴，刑事訴訟法第三
百四十八條第一項定有明文。原判決認定上訴人等有原判決事實
欄三所記載之犯罪事實，維持第一審論處刑法第三百四十六條第
三項、第一項恐嚇取財未遂罪刑之判決，駁回上訴人等此部分在
第二審之上訴，此部分核屬刑事訴訟法第三百七十六條第六款之
案件。經查，陳少弘、鍾明峰上訴理由指摘原判決關於九十八年
七月二日恐嚇取財犯行部分違法，巫思緯則於上訴書狀並未聲明
對原判決之一部為之，應視為對原判決關於恐嚇取財罪部分亦提
起上訴。依上揭說明，此部分既經第二審判決，自不得上訴於第
三審法院，上訴人等此部分之上訴，為法所不許，應併予駁回。
據上論結，應依刑事訴訟法第三百九十五條前段，判決如主文。
中    華    民    國  九十九  年   十二   月   十六   日
                      最高法院刑事第十一庭
                          審判長法官  黃  一  鑫  
                                法官  張  春  福  
                                法官  林  勤  純  
                                法官  陳  國  文  
                                法官  宋  明  中  
本件正本證明與原本無異
                                      書  記  官  
中    華    民    國  九十九  年   十二   月   二十   日
                                                       s

司法院資訊處製作；財團法人民間司法改革基金會備份。
